【裁判字號】    97,再,14
【裁判日期】    970630
【裁判案由】    返還代墊款
【裁判全文】
臺灣高等法院民事判決                    97年度再字第14號
    再審原告    長榮國際儲運股份有限公司
    法定代理人  甲○○
    再審被告    乙○○
上列當事人間請求返還代墊款事件，再審原告對於中華民國96年
11月6日本院96年度上字第437號確定判決提起再審之訴，本院判
決如下：
    主      文
再審之訴駁回。
再審訴訟費用由再審原告負擔。
    事實及理由
一、程序方面：
    按再審之訴，應於30日之不變期間內提起；前項期間，自判
    決確定時起算，判決於送達前確定者，自送達時起算，民事
    訴訟法第500條第1項、第2項前段定有明文。經查本院96年
    度上字第437號判決（下稱確定判決）於96年11月6日宣示，
    經再審原告提起第三審上訴後，最高法院於97年1月24日以
    再審原告未表明該判決有何違背法令情形為由，以97年度台
    上字第133號裁定駁回上訴確定，而該項裁定於97年2月22日
    送達再審原告。從而再審原告於97年3月21日對確定判決提
    起本件再審之訴（見本院卷第1頁），並未逾30日之法定不
    變期間，合先敘明。
二、本件再審原告主張略以：確定判決消極不適用法規，且影響
    判決結果，適用法規顯有錯誤，其情形分別如下：
  (一)確定判決依職權解釋契約，而認再審原告所定管理規則第9
    章第11條規定（行車人員因故意或重大過失而致公司蒙受損
    害時，除受懲處外，對於該項損害並應負部分或全部賠償之
    責任），係關於民事賠償責任之特別約定，再審原告依民法
    第188條第3項規定之僱用人求償權，應受此條特別約定之限
    制，再審被告就車禍之發生若無重大過失，再審原告即不得
    向再審被告求償。惟再審被告之過失行為是否屬於重大過失
    行為，係法律解釋涵攝適用的問題，而非契約解釋的問題，
    法院應依其所確定事實為法律上判斷。然確定判決並未詳加
    解釋說明重大過失之定義，即無從為涵攝適用之餘地，自屬
    判決不適用法規之違背法令。
  (二)又本件再審原告「行車人員管理規則」既為行車之管理規則
    ，其目的在促進行車之安全，則所稱重大過失自應以民法上
    勞動契約當事一方即再審被告，依其職業、專業上依債的本
    旨，對該勞力性質之給付，應為如何程度之注意之標準為斷
    。惟確定判決疏未衡量再審被告係持有最高階職業半聯結車
    駕照者，且依確定判決所確定之事實為現場重現之結果，依
    經驗法則，自無理由謂再審被告就本件死亡車禍之發生非屬
    重大過失，即難謂非屬判決適用法規不當之違背法令，並足
    影響判決結果，依大法官會議釋字第177號解釋文及解釋理
    由觀之，自得提起再審之訴。
  (三)爰依民事訴訟法第496條第1項第1款規定，提起本件再審之
    訴等語。並聲明：(一)確定判決廢棄。(二)再審被告應給付再審
    原告新台幣（下同）280萬元及自95年9月21日起至清償日止
    ，按年息5%計算之利息。
三、再審被告則以：再審原告未指明確定判決有何適用法規顯有
    錯誤之具體情事，且再審原告之主張係指摘確定判決認定事
    實、契約解釋之問題，並非適用法規顯有錯誤等語，資為抗
    辯。並答辯聲明：再審之訴駁回。
四、按確定終局判決有適用法規顯有錯誤者，得以再審之訴聲明
    不服，民事訴訟法第496條第1項第1款定有明文。而該款所
    謂適用法規顯有錯誤，係指確定判決所適用之法規，顯然不
    合於法律規定，或與司法院現尚有效及大法官會議之解釋，
    或最高法院現尚有效之判例顯有違反，或消極的不適用法規
    ，顯然影響裁判者而言，並不包括判決理由矛盾、理由不備
    、漏未斟酌證據及認定事實錯誤之情形在內。又事實審法院
    認定事實之職權，或法律審法院就該法律規定事項所表示之
    法律上之意見（通稱法律見解），並無適用法規顯有錯誤可
    言（大法官會議釋字第177號解釋、最高法院63年台再字第
    67號、63年度台上字第880號判例、87年台上字第1936號判
    決意旨參照）。
五、經查確定判決就再審被告之行為非屬重大過失之原因事由，
    已於理由欄四(二)詳加載明（見確定判決第4頁），況縱認原
    確定判決未就「重大過失」之法律要件加以闡釋，而謂再審
    被告之駕駛行為所違背應負之注意義務程度非屬「重大過失
    」，核屬判決是否不備理由之問題，而依照上述說明，非屬
    適用法規顯有錯誤。再審原告另主張確定判決疏未衡量再審
    被告係持有最高階職業半聯結車駕照等語，然依前述說明，
    漏未斟酌證據，亦非屬適用法規顯有錯誤，均不能據以認定
    確定判決有適用法規顯有錯誤之再審事由。此外確定判決經
    核均無違背論理及經驗法則，亦無所適用之法規，顯然不合
    於法律規定，或與司法院現尚有效及大法官會議之解釋，或
    最高法院現尚有效之判例顯有違反，或消極的不適用法規，
    顯然影響裁判者之情形。且確定判決縱有再審原告所主張之
    不當情形，亦屬證據取捨、認定事實當否之問題，而與適用
    法規是否顯有錯誤無涉。
六、綜上所述，再審原告之再審之訴，顯無理由，不應准許，爰
    不經言詞辯論，逕予駁回其再審之訴。
七、據上論結，依民事訴訟法第502條第2項、第78條，判決如主
    文。
中    華    民    國    97    年    6    月     30    日
                  民事第七庭
                        審判長法  官  鄭三源
                              法  官  王聖惠
                              法  官  邱  琦
正本係照原本作成。
如不服本判決，應於收受送達後20日內向本院提出上訴書狀，其
未表明上訴理由者，應於提出上訴後20日內向本院補提理由書狀
（均須按他造當事人之人數附繕本）上訴時應提出委任律師或具
有律師資格之人之委任狀；委任有律師資格者，另應附具律師資
格證書及釋明委任人與受任人有民事訴訟法第466條之1第1項但
書或第2項（詳附註）所定關係之釋明文書影本。
中    華    民    國    97    年    7     月    1     日
                              書記官  廖艷莉
附註：
民事訴訟法第466條之1（第1項、第2項）：
對於第二審判決上訴，上訴人應委任律師為訴訟代理人。但上訴
人或其他法定代理人具有律師資格者，不在此限。
上訴人之配偶、三親等內之血親、二親等內之姻親，或上訴人為
法人、中央或地方機關時，其所屬專任人員具有律師資格並經法
院認為適當者，亦得為第三審訴訟代理人。


司法院資訊處製作；財團法人民間司法改革基金會備份。
